臺灣高雄地方法院刑事判決　　　　　　　　　　　　　九十一年度自字第一八一號
　　自　訴　人　洪川成即豐旺企業社
　　被　　　告　乙○○
右列被告因違反動產擔保交易法案件，經自訴人提起自訴，甲○判決如左：
    主  文
乙○○動產擔保交易之債務人，意圖不法之利益，將標的物遷移，致生損害於債權人
，處有期徒刑貳月，如易科罰金，以參佰元折算壹日，緩刑貳年。
    事  實
一、乙○○於民國九十年十二月十七日，在高雄市○○○路二七號之豐旺企業社，以
    分期付款方式向洪川成購買車牌號碼ＸＭＫ－一三二號重型中古機車一輛，並於
    同日簽訂動產抵押契約書，為動產擔保交易之債務人，買賣價金新臺幣（下同）
    二萬四千元，每月一期，每期於每月十七日付款，標的物存放地點為高雄市前鎮
    區○○○街三九七號，在價金未付清之前，乙○○不得任易遷移、出質或為其他
    處分，詎乙○○在取得標的物後，僅分別於九十年十二月十七日、九十一年一月
    十七日繳納二期款項各四千元後即未再支付任何款項，且更意圖自已不法利益，
    於九十一年一月底因搬遷原住處，並將上開機車遷移至高雄縣大社鄉○○路一二
    七巷二四號新住處，而未通知債權人豐旺企業社洪川成，致使債權人遍尋不著債
    務人及買賣標的物而受有損害。
二、案經洪川成即豐旺企業社向甲○提起自訴。
    理  由
一、訊據被告乙○○對於右揭時、地以動產抵押方式購買機車後，未依約定給付機車
    買賣款項，且於九十一年一月底將機車遷移至高雄縣大社鄉○○路一二七巷二四
    號新住處之事實固坦承不諱，惟辨稱：後來伊遷移戶籍後，車子就沒有停在那邊
    ，伊將車子牽到翠屏路一二七巷二四號，自訴代理人有來找過伊，但電話號碼遺
    失，伊就沒有聯絡自訴人，且當時伊人在山上，無暇去找自訴人，後來伊九十年
    六月份起即受觀察勒戒，伊不是故意不繳的云云。經查：
（一）右揭被告坦承之事實，業據自訴人之代理人朱正寅於甲○審理中陳述明確在卷
      ，並有動產抵押契約書、繳款明細、本票均影本各一紙附卷可稽，是此部分之
      事實，堪信為真實。
（二）至被告雖辯稱伊係因遷移戶籍才將車子遷離原約定之處所，且伊是無法聯絡自
      訴人，且無暇去找自訴人，伊不是故意不繳的云云。惟被告並非不知自訴人營
      業地所在，若被告確真有意連絡自訴人，當可主動連絡自訴人才是，然卻於第
      三期繳款期限屆至起，不僅未按期繳付分期價款，且均未與自訴人連絡洽商相
      關還款事宜，亦未曾告知自訴人現居處所及該機車所在，自此杳然無蹤，任由
      自訴人尋查無著，而不知其下落，據此諸端，是足徵被告於九十一年一月底起
      ，確有意圖自已不法之利益，不願繼續繳付分期應付之款項，並將自機車遷移
      上址，致自訴人尋找該機車無著事實，灼然至明。
（三）而被告雖係在九十一年六月二十二日因違反毒品危害防制條例事件，進入高雄
      看守所附設勒戒所執行觀察勒戒，此有甲○法務部在監在押資料表一紙附卷足
      參，然其早在九十一年一月底即遷離原住處，且其自九十一年二月十七日起即
      未再繳款，距其入所戒治之時間，尚逾四個多月，顯然尚有足夠時間與自訴人
      聯絡，而其竟捨此不為，益徵其確有為自已不法之利益之意圖。
（四）且自訴人於被告未繳分期價款後，因被告已將該車遷離原住處，致使自訴人尋
      找該車未獲，無法即時依動產擔保交易法之相關規定，行使債權人取回占有標
      的物並就標的物取償之權利，其因而受有損害亦堪認定。
      綜上，本件事證明確，被告犯行洵足認定，應予依法論科。
二、查被告係動產擔保交易之債務人，其將標的物遷移，使債權人無法索回車輛，受
    有損害，核其所為，係犯動產擔保交易法第三十八條之意圖不法利益，將標的物
    遷移罪。爰審酌被告尚繳納二期價金，且該機車現已為自訴人所取回，業據自訴
    人之代理人朱正寅於甲○審理時陳述明確在卷，而代理人並表示願原諒被告，及
    其犯罪所得、犯罪動機、手段、所生危害等一切情狀，量處如主文所示之刑，並
    諭知易科罰金之折算標準。未查被告五年內未曾受有期徒刑以上刑之宣告，有臺
    灣高等法院被告全國前案紀錄表及臺灣高雄地方法院檢察署刑案資料查註記錄表
    各一份在卷可稽，而現已將機車返還自訴人，並已取得自訴人之諒解，堪信歷此
    審理程序及刑之宣告後，應知警惕而無再犯之虞，甲○因認對被告所處之刑，以
    暫不執行為適當，爰併宣告緩刑二年，以啟自新。
據上論斷，應依刑事訴訟法第三百四十三條、第二百九十九條第一項前段，動產擔保
交易法第三十八條，刑法第十一條前段、第四十一條第一項、第七十四條第二款，罰
金罰鍰提高標準條例第一條前段、第二條，判決如主文。
本案經檢察官陳登燦到庭執行職務。
中      華      民      國      九十一      年      十    月    四    日
                                  臺灣高雄地方法院刑事第四庭
                                      法  官  楊  宗  翰
右正本證明與原本無異。
如不服本判決，應於判決送達後十日內，向甲○提出上訴狀。
                                      書記官  陳  怡  真
中      華      民      國      九十一      年      十    月    四    日
附錄本判決論罪科刑法條全文
動產擔保交易法第三十八條：
動產擔保交易之債務人，意圖不法之利益，將標的物遷移、出賣、出質、移轉、抵押
或為其他處分，致生損害債權人者，處三年以下有期徒刑、拘役或科或併科六千元以
下之罰金。
